【裁判字號】    92,訴,1519
【裁判日期】    921027
【裁判案由】    偽造文書等
【裁判全文】
臺灣臺北地方法院刑事判決                        九十二年度訴字第一五一九號
    公  訴  人  臺灣臺北地方法院檢察署檢察官
    被      告  庚○○  三十一.
                        臺灣地.
                戊○○  男  四.
                丙○○  男  六.
                丁  ○  男  七.
                甲○○  男  七.
                乙○○  男  七.
右列被告因偽造文書等案件，經檢察官提起公訴（九十二年度偵字第一四七一五號、
偵字第一七六一二號、偵字第一七七七四號），本院判決如左：
    主    文
庚○○共同連續偽造公文書，足以生損害於公眾，處有期徒刑壹年陸月，扣案偽造中
華民國臺灣地區旅行證（號碼：九○入出字第三三○三二四二○號）壹張沒收。又共
同連續違反不得使大陸地區人民非法進入臺灣地區之規定，處有期徒刑陸月。應執行
有期徒刑壹年拾月。扣案偽造中華民國臺灣地區旅行證（號碼：九○入出字第三三○
三二四二○號）壹張沒收。
戊○○共同連續違反不得使大陸地區人民非法進入臺灣地區之規定，累犯，處有期徒
刑陸月，如易科罰金，以參佰元折算壹日。
丙○○共同連續違反不得使大陸地區人民非法進入臺灣地區之規定，處有期徒刑陸月
，如易科罰金，以參佰元折算壹日，緩刑肆年。
丁○共同違反不得使大陸地區人民非法進入臺灣地區之規定，處有期徒刑肆月，如易
科罰金，以參佰元折算壹日，緩刑貳年。
甲○○共同違反不得使大陸地區人民非法進入臺灣地區之規定，處有期徒刑肆月，如
易科罰金，以參佰元折算壹日，緩刑貳年。
乙○○共同違反不得使大陸地區人民非法進入臺灣地區之規定，處有期徒刑伍月，如
易科罰金，以參佰元折算壹日，緩刑貳年。
    事    實
一、庚○○係大陸地區人民，於民國九十年間以結婚名義申請來臺，原應於九十年十
    一月間期滿離臺返回大陸，為繼續留在臺灣且不被發現，於九十一年底某日，經
    由報紙分類廣告而與一不詳真實姓名年籍綽號為「林先生」之成年男子，共同基
    於概括之犯意聯絡，由庚○○提供自己之彩色照片乙張及新臺幣（下同）二千元
    ，至臺北車站交予「林先生」偽造庚○○之臺灣地區旅行證，且蓋有偽造之「內
    政部印」公印文，該旅行證上並蓋上偽造之入出境管理局（下稱境管局）准予延
    期至九十二年五月十八日之章戳（公文書）及境管局九十一年三月十九日准予入
    境之章戳（公文書），足以生損害於境管局及境管局對於管理大陸地區人民來臺
    之正確性。嗣因居留期間即將屆滿，庚○○與不詳真實姓名年籍綽號為「林先生
    」之成年男子，復承前揭概括犯意，於九十二年六月間，由庚○○給付五百元，
    「林先生」再於該偽造之臺灣地區旅行證上，蓋上偽造入出境管理局准予延期至
    九十二年十一月十七日之章戳（公文書），足生損害於境管局及境管局對於管理
    大陸地區人民來臺之正確性。
二、戊○○前因偽造文書案件，於九十年四月一日，經臺灣板橋地方法院以九十年度
    板簡字第二三二號判決有期徒刑三月確定，並於九十年五月十四日易科罰金執行
    完畢。竟仍不知悔改，平日以駕駛計程車為業，因屢在臺北縣樹林火車站排班駕
    駛計程車而認識庚○○。其明知庚○○係從事申請大陸地區人民以假親屬關係來
    臺為業，竟與庚○○及居住於大陸地區不詳真實姓名年籍綽號為「阿忠」之成年
    意聯絡，使大陸地區人民非依法定程序來臺灣，並各自分擔行為，其各人所分擔
    之行為如下：
  (一)「阿忠」先於九十一年之不詳時間，與庚○○談妥條件，以每一大陸地區來臺灣
    ，庚○○可由「阿忠」處獲得五千元、擔任假親屬關係之人可獲得五千元至一萬
    元、居間仲介假親屬之人可獲得二千至五千元之代價，由「阿忠」負責大陸地區
    相關文件之處理，庚○○則負責尋找擔任假親屬、居間仲介假親屬之人及提供大
    陸地區人士申請來臺灣之登記地址與擔任司機之人。
  (二)庚○○與「阿忠」談妥條件後，即先與戊○○基於共同犯意聯絡，由戊○○擔任
    所有相關事件中之司機，並由戊○○提供其臺北縣板橋市○○街二十三之一號二
    樓之
    電話予庚○○，供作庚○○等辦理大陸地區人民申請來臺之登記地址，戊○○則
    賺取相關車資之報酬。
  (三)庚○○與戊○○因於九十一年某月間，在位於臺北縣板橋市○○路○段三二號板
    橋榮民之家對面「興安餃子館」，認識居住於該榮民之家之榮民丙○○，遂與之
    共同基於前揭概括犯意聯絡，由丙○○負責「阿忠」前揭計畫內居間仲介假親屬
    之人，並約定丙○○每介紹一人成功，丙○○即可獲得二千元至五千元之報酬。
    丙○○見有利可圖，遂再分別與居住於板橋榮民之家之榮民丁○、甲○○及乙○○共同謀議，由丁○、甲○○與乙○○分別擔任「阿忠」前揭計畫內為假親屬之
    人。丁○、甲○○及乙○○等人，見擔任假親屬得以獲利，遂各自分別與不詳真
    實姓名綽號為「阿忠」之成年男子、庚○○、戊○○及丙○○共同基於犯意聯絡
    及行為分擔，而為下列行為：
  1.丁○：丁○明知其並非大陸地區人民陳志祥之外公，為獲取前揭擔任假親屬之報
    酬，即提供身分證、
    丙○○交由庚○○。庚○○隨將該等資料傳真給大陸地區之「阿忠」，由大陸地
    區陝西省洛川縣公證處於九十一年十一月五日做成親屬關係公證書，並由「阿忠
    」等將相關資料送交臺灣後，再由庚○○及戊○○持該等資料，委由安運旅行社
    不知情之員工己○○代丁○、陳志祥依外孫之關係，以「探病」名義，向境管局
    申請大陸地區人民進入臺灣地區旅行證，並檢附大陸居民
    屬關係公證書、大陸地區人民進入臺灣地區旅行證申請書，及經由不知情臺北縣
    政府警察局板橋分局大觀派出所警員孫嘉男對保，由丁○以外公之身分簽名出具
    擔保陳志祥進入臺灣地區之保證責任之保證書各一份以供行使。該等大陸地區進
    入臺灣地區旅行證申請書及大陸地區人民進入臺灣地區保證書上並均填寫戊○○
    實際居住之臺北縣土城市○○路九十巷三七號一樓，供作陳志祥來臺灣後登記之
    證申請書上，且因此核發陳志祥之中華民國臺灣地區旅行證，使陳志祥於九十二
    年五月間某日非法進入臺灣地區。庚○○並因而獲得五千元之報酬、丁○獲得九
    千餘元之報酬、丙○○獲得二千元之報酬，戊○○則賺取相關計程車資。
  2.甲○○：甲○○明知其並非大陸地區人民林長文之外公，為獲取前揭擔任假親屬
    之報酬，即提供身分證、診斷證明書及
    ，再由丙○○交由庚○○。庚○○隨將該等資料傳真給大陸地區之「阿忠」，由
    大陸地區四川省廣漢市公證處於九十一年九月十一日做成親屬關係公證書，並由
    「阿忠」等將相關資料送交臺灣後，再由庚○○及戊○○持該等資料，委由安運
    旅行社不知情之員工己○○代甲○○、林長文依外孫之關係，以「探病」名義，
    向境管局申請大陸地區人民進入臺灣地區旅行證，並檢附大陸居民
    一份、親屬關係公證書、大陸地區人民進入臺灣地區旅行證申請書，及經由不知
    情臺北縣政府警察局板橋分局大觀派出所警員孫嘉男對保，由甲○○以外公之身
    分簽名出具擔保林長文進入臺灣地區之保證責任之保證書各一份以供行使。該等
    大陸地區人民進入臺灣地區保證書上並填寫戊○○
    街二十三號之一，供作林長文來臺灣後登記之居住地址。境管局承辦人員並將探
    病事由記載於林長文之中華民國臺灣地區旅行證申請書上，且因此核發林長文之
    中華民國臺灣地區旅行證，使林長文於九十二年三、四月間某日非法進入臺灣地
    區。庚○○並因而獲得五千元之報酬、甲○○獲得五千元之報酬、丙○○獲得五
    千元之報酬，戊○○則賺取相關計程車資。
  3.乙○○：甲○○明知其並非大陸地區人民鄭金國之外公，為獲取前揭擔任假親屬
    之報酬，即提供身分證、診斷證明書及
    ，再由丙○○交由庚○○。庚○○隨將該等資料傳真給大陸地區之「阿忠」，並
    由「阿忠」等將相關資料送交臺灣後，再由庚○○及戊○○持該等資料，委由安
    運旅行社不知情之員工己○○代乙○○、鄭金國依外孫之關係，以「探病」名義
    ，向境管局申請大陸地區人民進入臺灣地區旅行證，並檢附大陸居民
    各一份、親屬關係公證書、大陸地區人民進入臺灣地區旅行證申請書，及經由不
    知情臺北縣政府警察局板橋分局大觀派出所警員林晉毅對保，由乙○○以外公之
    身分簽名出具擔保鄭金國進入臺灣地區之保證責任之保證書各一份以供行使。該
    等大陸地區人民進入臺灣地區保證書上並填寫戊○○
    山街二十三號之一，供作鄭金國來臺灣後登記之居住地址。境管局承辦人員並將
    探病事由記載於鄭金國之中華民國臺灣地區旅行證申請書上，且因此核發鄭金國
    之中華民國臺灣地區旅行證，使鄭金國於九十二年二月份至七月一日全案查獲前
    某日非法進入臺灣地區。庚○○並因而獲得五千元之報酬、乙○○獲得五千元之
    報酬、丙○○獲得二千元之報酬，戊○○則賺取相關計程車資。
三、案經法務部調查局臺北市調查處移送臺灣臺北地方法院檢察署檢察官偵查起訴。
    理    由
一、訊據被告庚○○、戊○○、丙○○、丁○、甲○○及乙○○。其中被告庚○○、
    丙○○、丁○及甲○○對於右揭犯罪事實均坦承不諱（見本院九十二年十月七日
    審判筆錄第三十四頁）。被告戊○○固坦承有搭載並提供住址予庚○○等情，惟
    辯稱對於庚○○等人所為均不知情，只是單純要賺取車資而已；被告乙○○則矢
    口否認犯罪。經查：
  (一)被告庚○○、丙○○、丁○及甲○○等人犯罪部分，業據證人即安運旅行社員工
    己○○於本院審理中證述確實有應庚○○之委託，代丁○、甲○○、乙○○依外
    孫關係辦理大陸地區人士陳志祥、林長文、鄭金國等來臺灣探病一情（見本院九
    十二年十月七日審判筆錄第四頁至第七頁）；經本院依刑事訴訟法第二百八十七
    條之一，將共同被告庚○○、丙○○分離調查證據程序，以證人身分由庚○○及
    丙○○作證，並經當事人詰問後，該二人對於右揭事實亦均證述明確。此外，復
    有庚○○偽造之中華民國臺灣地區旅行證一紙（上蓋有偽造之境管局二延期章之
    公文書及境管局九十一年三月十九日准予入境之入境章此公文書，背面有偽造「
    內政部印」之公印文）在卷可證（見臺灣臺北地方法院檢察署九十二年度偵字第
    一四七一五號卷第二十頁），及丁○之診斷證明書、陳志祥之大陸地區人民進入
    臺灣地區旅行證申請書、大陸地區人民進入臺灣地區保證書、委託書、親屬關係
    公證書、
    四號卷第五十四頁至第五十六頁）等；及甲○○之診斷證明書、林長文之大陸地
    區人民進入臺灣地區旅行證申請書、大陸地區人民進入臺灣地區保證書、委託書
    、親屬關係公證書、
    四十頁至第四十三頁）等在卷可稽。足證被告庚○○、丙○○、丁○及甲○○等
    人之自白與事實相符，該數被告之事證明確，其犯行堪以認定。
  (二)被告戊○○部分：被告戊○○固然否認其知悉並參與庚○○等人犯罪計畫內。惟
    查，經本院依刑事訴訟法第二百八十七條之一，將共同被告庚○○分離調查證據
    程序，以證人身分由庚○○作證結果，證人庚○○證稱被告戊○○不僅經常搭載
    其至板橋榮民之家、至旅行社送資料外，亦經常代其填寫相關大陸地區人士進入
    臺灣之資料（因庚○○為大陸地區人民，並無法完整書寫中華民國地區使用之繁
    體字），也經常與庚○○、丙○○等人在興安餃子館吃飯、討論相關細節。並均
    曾開車搭載丙○○等人至戶政事務所請領
    十六頁至第十九頁）。此外，復有丁○之診斷證明書、陳志祥之大陸地區人民進
    入臺灣地區旅行證申請書、大陸地區人民進入臺灣地區保證書、委託書、親屬關
    係公證書、
    至第五十六頁）等；及甲○○之診斷證明書、林長文之大陸地區人民進入臺灣地
    區旅行證申請書、大陸地區人民進入臺灣地區保證書、委託書、親屬關係公證書
    、
    頁）等，與鄭金國之大陸地區人民進入臺灣地區保證書、大陸地區人民進入臺灣
    地區旅行證申請書（見前揭九十二年度偵字第一七七七四號卷第四十九頁至第五
    十頁）等在卷可稽。足見被告戊○○確實有與庚○○共同參與犯罪，否則，若僅
    擔任計程車司機，何以需代庚○○填寫資料、常與庚○○等人在興安餃子館聚餐
    ？帶丙○○等人至戶政事務所請領
    告戊○○部分事證明確，其犯行堪以認定。
  (三)被告乙○○固矢口否認有何起訴書所指之事實，惟查，被告乙○○所涉前揭犯罪
    事實部分，經本院依刑事訴訟法第二百八十七條之一，將共同被告庚○○、丙○○分離調查證據程序，以證人身分由庚○○及丙○○作證結果，該二人對於乙○○確實有前揭事實欄所述(三)3.之事實證述明確（見本院前揭審判筆錄第十五頁至
    第二十六頁）。證人即安運旅行社職員己○○於本院審理中，亦證稱確有應庚○○之委託，代乙○○依外孫關係辦理大陸地區人士鄭金國來臺灣探病一情（見本
    院前揭審判筆錄第十一頁）。此外，復有鄭金國之大陸地區人民進入臺灣地區保
    證書、大陸地區人民進入臺灣地區旅行證申請書（見前揭九十二年度偵字第一七
    七七四號卷第四十九頁至第五十頁）等在卷可稽。足見被告乙○○所辯其完全無
    起訴書所載事實云云，並不足採。從而本件被告乙○○部分事證明確，其犯行堪
    以認定。
二、按臺灣地區與大陸地區人民關係條例第七十九條第一項處罰違反同條例第十五條
    第一款所定使大陸地區人民非法進入臺灣地區罪，凡非經合法手續進入者皆包含
    之，使大陸地區人民以脫法方式，進入臺灣地區，即該當此罪，最高法院著有九
    十二年度台上字第四十號判決可資參照。次按「大陸地區人民進入臺灣地區保證
    書」，其所載內容係保證人對於被保人來臺後負多項保證責任，如有違反，保證
    人願接受法令懲處等文字，固屬私文書（最高法院七十年台上字第二二一號判例
    參照），惟該保證書應送保證人
    「對保或證明機關（構）簽註意見欄」，係由辦理對保之派出所警勤區警員審核
    當事人資料後，將保證人是否虛設
    觀大陸地區人民進入臺灣地區許可辦法第十五條、第十六條規定即明，故該保證
    書之「對保或證明機關（構）簽註意見欄」部分，係公文書之性質，亦堪認定。
    再按共同正犯之所以應對其他共同正犯所實施之行為負其全部責任者，以就其行
    為有犯意之聯絡為限，若他共犯所實施之行為，超越原計畫之範圍，而為其所難
    預見者，則僅應就其所知之程度，令負責任，未可概以共同正犯論，最高法院著
    有五十年台上字第一○六○號判例可資參照。是本件之論罪科刑即為：
  (一)核被告庚○○所為：1.就偽造中華民國臺灣地區旅行證部分，係犯刑法第二百十
    一條之偽造公文書（就該旅行證上境管局准予延期章戳二枚及境管局九十一年三
    月十九日准予入境章戳部分）、刑法第二百十八條之偽造公印文罪（即該旅行證
    背面之「內政部印」部分）與刑法第二百十二條之偽造特種文書罪（中華民國臺
    灣地區旅行證）。該三罪間有方法結果之牽連關係，應從一重論以偽造公文書罪
    。檢察官起訴書中雖未載明被告所犯刑法第二百十八條之條文，惟其於起訴書犯
    罪事實欄中，已載明該中華民國臺灣地區旅行證係屬偽造之物，檢察官於公訴蒞
    庭中，本於檢察一體之原則，復就該刑法第二百十八條部分自行更正，本院亦已
    經依刑事訴訟法第九十五條第一款將被告庚○○另犯刑法第二百十八條之意旨告
    知該被告，使其得行使訴訟上之防禦權（見本院前揭審判筆錄第二十九頁、第三
    十三頁），足證起訴書上顯係漏載刑法第二百十八條之條文，該部分應予更正，
    並均屬本院之審判範圍。其與不詳真實姓名年籍綽號為「林先生」之成年男子間
    ，就此部分有犯意聯絡及行為分擔，應論以共同正犯。又其先後二次偽造公文書
    之行為，時間緊接，方法相同，顯係基於概括犯意為之，為連續犯，依刑法第五
    十六條之規定，以一罪論。2.就使大陸地區人士來臺灣部分，係犯臺灣地區與大
    陸地區人民關係條例第七十九條第一項處罰違反同條例第十五條第一款所定使大
    陸地區人民非法進入臺灣地區罪（使大陸地區人民陳志祥、林長文、鄭金國進入
    臺灣地區）、刑法第二百十六條之行使同法第二百十四條使公務員登載不實文書
    罪（「大陸地區人民進入臺灣地區保證書」記載並持以行使部分，其使公務員登
    載不實文書之低度行為，為行使之高度行為所吸收，不另論罪）。被告庚○○與
    不詳真實年籍姓名綽號為「阿忠」之成年男子、共同被告戊○○、丙○○、丁○
    、甲○○、乙○○間，有犯意聯絡及行為分擔，應論以共同正犯。被告等利用不
    知情之己○○持前揭不實文件向境管局行使之，為間接正犯。其先後使大陸地區
    人士陳志祥、林長文、鄭金國及進入臺灣地區，時間緊接，方法相同，觸犯構成
    要件相同之罪，顯係基於概括犯意為之，為連續犯，依刑法第五十六條之規定，
    以一罪論，並加重其刑。被告庚○○所犯臺灣地區與大陸地區人民關係條例第七
    十九條第一項處罰違反同條例第十五條第一款所定使大陸地區人民非法進入臺灣
    地區罪，與刑法第二百十六條之行使同法第二百十四條使公務員登載不實文書罪
    間，有方法目的之牽連關係，應從一重論以犯臺灣地區與大陸地區人民關係條例
    第七十九條第一項處罰違反同條例第十五條第一款所定使大陸地區人民非法進入
    臺灣地區罪。3.被告所犯刑法第五十六條、第二百十一條連續偽造公文書及刑法
    第五十六條、臺灣地區與大陸地區人民關係條例第七十九條第一項連續違反不得
    使大陸地區人民非法進入臺灣地區之規定間，犯意各別，罪名不同，應分論併罰
    之。爰審酌被告偽造公文書，傷及我國政府機關之威信；使大陸地區人民進入臺
    灣，危害我國治安甚鉅，本應予以嚴懲，惟其犯後自白犯罪，顯見其已知悔悟，
    尚有改進之心及被告犯罪之動機、目的、犯罪所生之損害、犯罪後之態度及其他
    一切情狀，分別從輕量處如主文所示之刑，並定其應執行之刑，以示懲儆。至扣
    案偽造之中華民國臺灣地區旅行證（號碼：九○入出字第三三○三二四二○號）
    一張，係被告庚○○所有供犯罪所用之物，業據其自承在卷，雖偽造特種文書罪
    部分（刑法第二百十二條）因與偽造公文書牽連結果，僅從一重論以偽造公文書
    ，但該偽造之中華民國臺灣地區旅行證，仍不失為偽造之特種文書，應依刑法第
    三十八條第一項第二款、第三項之規定沒收之。而該偽造之中華民國臺灣地區旅
    行證既然全張均已沒收，自無庸對該偽造之中華民國臺灣地區旅行證後面偽造之
    內政部公印文另行依刑法第二百十九條宣告沒收，併此敘明。
  (二)核被告戊○○所為，係違反臺灣地區與大陸地區人民關係條例第七十九條第一項
    處罰違反同條例第十五條第一款所定使大陸地區人民非法進入臺灣地區罪（使大
    陸地區人民陳志祥、林長文、鄭金國進入臺灣地區）、刑法第二百十六條之行使
    同法第二百十四條使公務員登載不實文書罪（「大陸地區人民進入臺灣地區保證
    書」記載並持以行使部分，其使公務員登載不實文書之低度行為，為行使之高度
    行為所吸收，不另論罪）。被告戊○○與不詳真實年籍姓名綽號為「阿忠」之成
    年男子、共同被告庚○○、丙○○、丁○、甲○○、乙○○間，有犯意聯絡及行
    為分擔，應論以共同正犯。被告等利用不知情之己○○持前揭不實文件向境管局
    行使之，為間接正犯。其先後使大陸地區人士陳志祥、林長文、鄭金國進入臺灣
    地區，時間緊接，方法相同，觸犯構成要件相同之罪，顯係基於概括犯意為之，
    為連續犯，依刑法第五十六條之規定，以一罪論，並加重其刑。被告戊○○所犯
    臺灣地區與大陸地區人民關係條例第七十九條第一項處罰違反同條例第十五條第
    一款所定使大陸地區人民非法進入臺灣地區罪，與刑法第二百十六條之行使同法
    第二百十四條使公務員登載不實文書罪間，有方法目的之牽連關係，應從一重論
    以犯臺灣地區與大陸地區人民關係條例第七十九條第一項處罰違反同條例第十五
    條第一款所定使大陸地區人民非法進入臺灣地區罪。被告戊○○前因偽造文書案
    件，於九十年四月一日，經臺灣板橋地方法院以九十年度板簡字第二三二號判決
    有期徒刑三月確定，並於九十年五月十四日易科罰金執行完畢，有臺灣高等法院
    被告全國前案紀錄表一份在卷可稽。其於五年內再犯本件有期徒刑以上之罪，應
    依刑法第四十七條之規定，併同前揭連續犯之部分，遞加重之。爰審酌被告使大
    陸地區人民進入臺灣，危害我國治安甚鉅，本應予以嚴懲，惟其係為能藉以多賺
    取計程車資而觸犯本罪，並未因此多得其他不法利益及被告犯罪之動機、目的、
    犯罪所生之損害、犯罪後之態度及其他一切情狀，從輕量處如主文所示之刑，並
    諭知易科罰金之折算標準，以示懲儆。
  (三)核被告丙○○所為，係違反臺灣地區與大陸地區人民關係條例第七十九條第一項
    處罰違反同條例第十五條第一款所定使大陸地區人民非法進入臺灣地區罪（使大
    陸地區人民陳志祥、林長文、鄭金國進入臺灣地區）、刑法第二百十六條之行使
    同法第二百十四條使公務員登載不實文書罪（「大陸地區人民進入臺灣地區保證
    書」記載並持以行使部分，其使公務員登載不實文書之低度行為，為行使之高度
    行為所吸收，不另論罪）。被告丙○○與不詳真實年籍姓名綽號為「阿忠」之成
    年男子、共同被告庚○○、戊○○、丁○、甲○○、乙○○間，有犯意聯絡及行
    為分擔，應論以共同正犯。被告等利用不知情之己○○持前揭不實文件向境管局
    行使之，為間接正犯。其先後使大陸地區人士陳志祥、林長文、鄭金國進入臺灣
    地區，時間緊接，方法相同，觸犯構成要件相同之罪，顯係基於概括犯意為之，
    為連續犯，依刑法第五十六條之規定，以一罪論，並加重其刑。被告丙○○所犯
    臺灣地區與大陸地區人民關係條例第七十九條第一項處罰違反同條例第十五條第
    一款所定使大陸地區人民非法進入臺灣地區罪，與刑法第二百十六條之行使同法
    第二百十四條使公務員登載不實文書罪間，有方法目的之牽連關係，應從一重論
    以犯臺灣地區與大陸地區人民關係條例第七十九條第一項處罰違反同條例第十五
    條第一款所定使大陸地區人民非法進入臺灣地區罪。爰審酌被告使大陸地區人民
    進入臺灣，危害我國治安甚鉅，本應予以嚴懲，惟其犯後坦承犯行而態度良好，
    顯見其有悔改之意及被告犯罪之動機、目的、犯罪所生之損害、犯罪後之態度及
    其他一切情狀，從輕量處如主文所示之刑，並諭知易科罰金之折算標準，以示懲
    儆。又被告前未曾受有期徒刑以上刑之宣告，有臺灣高等法院被告全國前案紀錄
    表一份在卷可稽，其因一時失慮，偶罹刑典，事後已坦承犯行，深具悔意，經此
    刑之宣告後，應知警惕而無再犯之虞，本院因認暫不執行其刑為當，予以宣告緩
    刑四年，以啟自新。
  (四)核被告丁○所為，係違反臺灣地區與大陸地區人民關係條例第七十九條第一項處
    罰違反同條例第十五條第一款所定使大陸地區人民非法進入臺灣地區罪（使大陸
    地區人民陳志祥進入臺灣地區）、刑法第二百十六條之行使同法第二百十四條使
    公務員登載不實文書罪（「大陸地區人民進入臺灣地區保證書」記載並持以行使
    部分，其使公務員登載不實文書之低度行為，為行使之高度行為所吸收，不另論
    罪）。被告丁○與不詳真實年籍姓名綽號為「阿忠」之成年男子、共同被告庚○○、戊○○、丙○○間，有犯意聯絡及行為分擔，應論以共同正犯。被告等利用
    不知情之己○○持前揭不實文件向境管局行使之，為間接正犯。又依本件事實觀
    之，被告丁○與前述「阿忠」、庚○○、戊○○及丙○○間，僅參與有關使大陸
    地區人民陳志祥相關部分之犯罪，是本前揭最高法院五十年台上字第一○六○號
    判例，被告丁○僅於該部分與不詳真實年籍姓名綽號為「阿忠」之成年男子、共
    同被告庚○○、戊○○、丙○○間，為共同正犯，至於其他大陸地區人士部分（
    林長文、鄭金國），則與被告丁○無涉。爰審酌被告使大陸地區人民進入臺灣，
    危害我國治安甚鉅，本應予以嚴懲，惟其犯後坦承犯行而態度良好，顯見其有悔
    改之意及被告犯罪之動機、目的、犯罪所生之損害、犯罪後之態度及其他一切情
    狀，從輕量處如主文所示之刑，並諭知易科罰金之折算標準，以示懲儆。又被告
    五年內未曾受有期徒刑以上刑之宣告，有臺灣高等法院被告全國前案紀錄表一份
    在卷可稽，其因一時失慮，偶罹刑典，事後已坦承犯行，深具悔意，經此刑之宣
    告後，應知警惕而無再犯之虞，本院因認暫不執行其刑為當，予以宣告緩刑二年
    ，以啟自新。
  (五)核被告甲○○所為，係違反臺灣地區與大陸地區人民關係條例第七十九條第一項
    處罰違反同條例第十五條第一款所定使大陸地區人民非法進入臺灣地區罪（使大
    陸地區人民林長文進入臺灣地區）、刑法第二百十六條之行使同法第二百十四條
    使公務員登載不實文書罪（「大陸地區人民進入臺灣地區保證書」記載並持以行
    使部分，其使公務員登載不實文書之低度行為，為行使之高度行為所吸收，不另
    論罪）。被告甲○○與不詳真實年籍姓名綽號為「阿忠」之成年男子、共同被告
    庚○○、戊○○、丙○○間，有犯意聯絡及行為分擔，應論以共同正犯。被告等
    利用不知情之己○○持前揭不實文件向境管局行使之，為間接正犯。又依本件事
    實觀之，被告甲○○與前述「阿忠」、庚○○、戊○○及丙○○間，僅參與有關
    使大陸地區人民林長文相關部分之犯罪，是本前揭最高法院五十年台上字第一○
    六○號判例，被告甲○○僅於該部分與不詳真實年籍姓名綽號為「阿忠」之成年
    士部分（陳志祥、鄭金國），則與被告甲○○無涉。爰審酌被告使大陸地區人民
    進入臺灣，危害我國治安甚鉅，本應予以嚴懲，惟其犯後坦承犯行而態度良好，
    顯見其有悔改之意及被告犯罪之動機、目的、犯罪所生之損害、犯罪後之態度及
    其他一切情狀，從輕量處如主文所示之刑，並諭知易科罰金之折算標準，以示懲
    儆。又被告未曾受有期徒刑以上刑之宣告，有臺灣高等法院被告全國前案紀錄表
    一份在卷可稽，其因一時失慮，偶罹刑典，事後已坦承犯行，深具悔意，經此刑
    之宣告後，應知警惕而無再犯之虞，本院因認暫不執行其刑為當，予以宣告緩刑
    二年，以啟自新。
  (六)核被告乙○○所為，係違反臺灣地區與大陸地區人民關係條例第七十九條第一項
    處罰違反同條例第十五條第一款所定使大陸地區人民非法進入臺灣地區罪（使大
    陸地區人民鄭金國進入臺灣地區）、刑法第二百十六條之行使同法第二百十四條
    使公務員登載不實文書罪（「大陸地區人民進入臺灣地區保證書」記載並持以行
    使部分，其使公務員登載不實文書之低度行為，為行使之高度行為所吸收，不另
    論罪）。被告乙○○與不詳真實年籍姓名綽號為「阿忠」之成年男子、共同被告
    庚○○、戊○○、丙○○間，有犯意聯絡及行為分擔，應論以共同正犯。被告等
    利用不知情之己○○持前揭不實文件向境管局行使之，為間接正犯。又依本件事
    實觀之，被告乙○○與前述「阿忠」、庚○○、戊○○及丙○○間，僅參與有關
    使大陸地區人民鄭金國相關部分之犯罪，是本前揭最高法院五十年台上字第一○
    六○號判例，被告乙○○僅於該部分與不詳真實年籍姓名綽號為「阿忠」之成年
    士部分（陳志祥、林長文），則與被告乙○○無涉。爰審酌被告使大陸地區人民
    進入臺灣，危害我國治安甚鉅，本應予以嚴懲，惟其年事已高，現仍居住於榮民
    之家，倘逕予高度刑罰之諭知，對社會國家或被告本人，均非益事，從而被告雖
    未坦承犯罪，惟經斟酌再三，認依被告之生活狀況（刑法第五十七條第五款）及
    其他一切情狀，仍予從輕量處如主文所示之刑，並諭知易科罰金之折算標準。又
    被告未曾受有期徒刑以上刑之宣告，有臺灣高等法院被告全國前案紀錄表一份在
    卷可稽，其因一時失慮，偶罹刑典，經此刑之宣告後，應知警惕而無再犯之虞，
    本院因認暫不執行其刑為當，予以宣告緩刑二年，以啟自新。
三、公訴意旨雖另以：(一)被告等人有使境管局人員為不實之登載，以核發中華民國臺
    灣地區旅行證，而認為此部分被告等三人另構成刑法第二百十四條明知不實事項
    使公務員登載不實罪等。(二)被告等人之行為另涉犯國家安全法第六條第一項之罪
    。(三)被告等人就使榮民高弟開假冒大陸地區人士李強之外公部分，亦構成犯罪等
    。惟查：
  (一)按刑法第二百十四條所謂使公務員登載不實事項於公文書罪，須一經他人之聲明
    或申報，公務員即有登載之義務，並依其所為之聲明或申請予以登載，而屬不實
    之事項者，始足構成，若其所為之聲明或申報，公務員尚須為實質之審查，以判
    斷其真實與否，始得為一定之記載者，即非本罪所稱使公務員登載不實，最高法
    院著有七十三年台上字第一七一○號判例可資參照。查境管局受理大陸地區人民
    進入臺灣地區，以書面審查為原則，實質審查為例外，此有境管局九十一年一月
    十七日（九一）境信昌字第○○一九四二號函文在卷可稽，足認境管局就大陸地
    區人民申請入境案件，尚須為實質之審查，以判斷其真實與否，是此部分尚不構
    成刑法第二百十四條之明知不實事項使公務員登載不實罪，惟公訴人認該部分倘
    成立犯罪，與前揭被告等人犯罪部分，有連續犯之裁判上一罪關係，爰不另為無
    罪之諭知，併此敘明。
  (二)公訴人認被告等人涉犯國家安全法第六條第一項之罪。惟查：「『人民入出境，
    應向內政部警政署入出境管理局申請許可。未經許可不得入出境』；『違反第三
    條第一項規定未經許可入出境者，處三年以下有期徒刑、拘役或科或併科新臺幣
    九萬元以下罰金。』國家安全法第三條第一項、第六條第一項分別定有明文；又
    臺灣地區與大陸地區人民關係條例第十條第一項規定『大陸地區人民非經主管機
    關許可，不得進入臺灣地區』，未經許可入境之進入臺灣地區之大陸地區人民，
    治安機關得逕行強制出境，同條例第十八條第一項第一款亦有明定。是以大陸地
    區人民非經主管機關許可，不得進入臺灣地區，其未經許可入境而進入臺灣地區
    之大陸地區人民，除得由治安機關逕行強制出境外，尚屬違反國家安全法第三條
    第一項之規定，應論以同法第六條第一項之罪」，最高法院著有九十二年台非字
    第二四○號判決可資參照。從而，違反國家安全法第六條第一項，定以未經主管
    機關許可，進入臺灣地區者為限。本件中，所有大陸地區人士（陳志祥、林長文
    及鄭金國）均係經核發大陸地區人民進入臺灣地區旅行證後始行來台，業經檢察
    官載明於起訴書上。從而，被告等該部分雖構成臺灣地區與大陸地區人民關係條
    例第十五條第一款、第七十九條之罪，但尚不構成國家安全法第六條第一項之罪
    。惟該部分倘成立犯罪，與前揭被告等人犯罪部分，有牽連犯之裁判上一罪關係
    ，爰不另為無罪之諭知，併此敘明。
  (三)公訴人雖另認被告庚○○、戊○○、丙○○另有使榮民高弟開假冒大陸地區人士
    李強之外公等。惟查，公訴人就被告等人所涉犯該部分之犯罪，除李強之大陸地
    區人民進入臺灣地區旅行證申請書、親屬關係公證書、大陸地區人民進入臺灣地
    區保證書、
    十三至第九十七頁），別無任何高弟開或李強之證詞或相關血緣之證明文件，可
    證明高弟開確非李強之親外公。而事實審法院僅有調查證據之義務，並無蒐集證
    據之義務，最高法院著有九十一年度台上字第五八四六號判決可資參照。從而，
    就卷內不存在之證據，本於刑事訴訟法第一百六十三條第二項依職權調查證據所
    具第二次、補充之性質觀之（最高法院九十一年度第四次刑事庭會議決議參照）
    ，公訴人自始至終既未提出高弟開或李強之證詞或相關血緣之證明文件，以證明
    該二人間並無外祖孫關係。於本院審理中，亦未聲請傳喚高弟開或李強出庭作證
    ，則本公平法院之要求，本院自不得代公訴人蒐集對被告不利之證據。從而，依
    現存卷內證據，尚不足就高弟開假冒李強外公部分，為被告庚○○、戊○○、丙○○等人有罪之認定。惟該部分倘成立犯罪，公訴人認為與前揭被告庚○○、戊○○、丙○○等人犯罪部分，有連續犯之裁判上一罪關係（見起訴書），是就該
    部分，爰不另為無罪之諭知，併此敘明。
據上論斷，應依刑事訴訟法第二百九十九條第一項前段，臺灣地區與大陸地區人民關
係條例第七十九條第一項，刑法第十一條前段、第二十八條、第五十六條、第二百十
一條、第二百十二條、第二百十八條、第二百十六條、第二百十四條、第五十五條、
、第四十七條、第四十一條第一項前段、第七十四條第一款、第三十八條第一項第二
款，罰金罰鍰提高標準條例第一條前段、第二條，判決如主文。
本案經檢察官張安箴到庭執行職務
中      華      民      國    九十二    年  十        月   二十七       日
                              臺灣臺北地方法院刑事第十四庭
                                  審判長法  官  宋松璟
                                        法  官  王綽光
                                        法  官  吳冠霆
右正本證明與原本無異。
如不服本判決，應於判決送達後十日內向本院提出上訴狀（應抄附繕本）。告訴人或
被害人如對於本判決不服者，應具備理由請求檢察官上訴，其上訴期間之計算係以檢
察官收受判決正本之日期為準。
                                        書記官  楊文祥
中      華      民      國    九十二    年  十        月   二十八       日
附錄法條：
臺灣地區與大陸地區人民關係條例第七十九條
違反第十五條第一款規定者，處五年以下有期徒刑、拘役或科或併科新台
幣五十萬元以下罰金。
以犯前項之罪為常業者，處一年以上七年以下有期徒刑，得併科新台幣一
百萬元以下罰金。
第一項之未遂犯罰之。
中華民國刑法第二百一十四條
(使公務員登載不實罪)
明知為不實之事項，而使公務員登載於職務上所掌之公文書，足以生損害
於公眾或他人者，處三年以下有期徒刑、拘役或五百元以下罰金。
中華民國刑法第二百一十六條
(行使偽造變造或登載不實之文書罪)
行使第二百十條至第二百十五條之文書者，依偽造、變造文書或登載不實
事項或使登載不實事項之規定處斷。
中華民國刑法第二百一十八條
(偽造盜用公印或公印文罪)
偽造公印或公印文者，處五年以下有期徒刑。
盜用公印或公印文足以生損害於公眾或他人者，亦同。


司法院資訊處製作；財團法人民間司法改革基金會備份。
